臺灣宜蘭地方法院刑事判決　　　　　　　 100年度易字第31號
公　訴　人　臺灣宜蘭地方法院檢察署檢察官
被　　　告　劉煥英
上列被告因妨害名譽案件，經檢察官提起公訴（99年度偵字第44
58號），本院判決如下：
    主  文
劉煥英犯公然侮辱罪，處拘役拾日，如易科罰金，以新台幣壹仟
元折算壹日。
    事  實
一、劉煥英與鄰人游玫諭因細故相處不睦，於民國99年9月22日
    上午9時許，在宜蘭縣宜蘭市○○路復國巷65號前，竟在不
    特定人得以共聞共見之狀態下，基於公然侮辱之犯意，以「
    不要臉」、「三八假裝賢慧」、「幹你娘」、「你先生在外
    面有女人」（台語）等語，辱罵游玫諭，足以貶損游玫諭於
    社會之人格評價。
二、案經游玫諭訴由宜蘭縣政府警察局宜蘭分局報告台灣宜蘭地
    方法院檢察署檢察官偵查起訴。
    理  由
壹、證據能力部分：
    被告以外之人於審判外之陳述，雖不符刑事訴訟法第159條
    之1至第159條之4之規定，而經當事人於審判程序同意作為
    證據，法院審酌該言詞陳述或書面陳述作成時之情況，認為
    適當者，亦得為證據；當事人、代理人或辯護人於法院調查
    證據時，知有第159條第1項不得為證據之情形，而未於言詞
    辯論終結前聲明異議者，視為有前項之同意，為刑事訴訟法
    第159條之5第1項、第2項所明定。本件被告劉煥英於本院審
    理時對於下列所述之證據資料均不爭執其證據能力，本院審
    酌該等證據資料作成時之狀況，並無不宜作為證據之情事，
    依刑事訴訟法第159條之5第2項規定，自得作為證據，合先
    敘明。
貳、實體部分：
一、訊據被告劉煥英固坦承於前揭時、地，以「不要臉」、「三
    八假裝賢慧」、「幹你娘」（台語）辱罵游玫諭，惟否認有
    出言「你先生在外面有女人」一詞，並辯稱：是因為游玫諭
    先出言辱罵伊，伊才會罵游玫諭等語。經查，前揭犯罪事實
    ，除據被告上開部分自白外，另據告訴人游玫諭於警詢及檢
    察官偵訊時指述綦詳，並有告訴人提出之錄音光碟及譯文1
    份在卷可憑，足堪認定。被告前揭辯解，尚不足據為有利於
    其之認定。又稽之被告該等辱罵言詞，於客觀上確足以貶損
    告訴人社會人格評價甚明。從而，本件事證明確，被告犯行
    應依法論科。
二、按刑法第310條誹謗罪之成立，必須意圖散布於眾，而指摘
    或傳述足以毀損他人名譽之具體事實，倘僅抽象的公然為謾
    罵或嘲弄，並未指摘具體事實，則屬刑法第309條第1項公然
    侮辱罪範疇（最高法院86年度台上字第6920號裁判要旨參照
    ），被告雖公然以「你先生在外面有女人」一詞，然並未指
    摘具體事實，應僅屬抽象地謾罵嘲弄，尚不能論以誹謗罪。
    是核被告所為，係犯刑法第309條第1項之公然侮辱罪。爰審
    酌被告與告訴人為鄰居，僅因平日細故相處不睦，即公然口
    出惡言辱罵告訴人，造成告訴人社會人格受損，犯後僅坦承
    部分犯行而仍執前詞辯解，又迄未獲得告訴人諒解，暨其犯
    罪動機、目的、手段、素行、生活狀況、智識程度等一切情
    狀，量處如主文所示之刑，並諭知易科罰金之折算標準。
三、至檢察官認被告於前揭時、地另有以「偷接第四台」、「不
    愛乾淨」、「不愛洗澡」、「手腳斷掉」、「外面討客兄」
    、「游玫諭唆使小孩打我、殺我」等語辱罵告訴人，亦涉犯
    公然侮辱罪，與前揭論罪科刑部分為同一行為云云。惟查：
    (一)被告雖坦承有指稱告訴人「偷接第四台」、「游玫諭唆使
    小孩打他、殺他」等語，惟據告訴人提出之聯禾有線電視股
    份有限公司申裝預約單（專案戶和解書）顯示，告訴人於99
    年11月1日前，確未繳交有線電視費用而或有收視之情形，
    則被告指稱告訴人「偷接第四台」尚非無據之謾罵嘲諷；至
    於告訴人是否有唆使其小孩打、殺被告一節，被告則指稱確
    有其事，且當庭提出診斷證明書1張為據，檢察官亦未舉證
    被告所言係虛構，況觀諸被告所為該等言詞顯非出於謾罵嘲
    諷告訴人之故意，而僅係指摘告訴人對伊有該等行為，自難
    認被告此部分行為構成公然侮辱罪；(二)又所謂「不愛乾淨」
    、「不愛洗澡」、「手腳斷掉」等語，被告辯稱係告訴人辱
    罵被告之詞，而依告訴人警詢筆錄可知，該等言詞應係被告
    指稱告訴人曾用以描述被告之言語，而非侮辱告訴人之詞，
    檢察官此部分起訴，顯有誤會；(三)至檢察官指稱被告另有辱
    罵告訴人「外面討客兄」等語，惟此為被告所堅決否認，而
    此部分僅有告訴人單一之指述，又無其他證據可資佐證，且
    稽之告訴人所提出之錄音光碟，被告並無此部分之言詞，是
    本院審酌被告與告訴人相處不睦之情況，彼此嫌隙頗深，實
    難僅憑告訴人之指述遽認被告有此部分言詞。綜上，此部分
    本應為無罪之諭知，惟檢察官起訴認此部分於前揭論罪科刑
    部分為一行為，爰不另為無罪之諭知，末此敘明。
據上論斷，應依刑事訴訟法第299條第1項前段，刑法第309條第1
項、第41條第1項前段，刑法施行法第1條之1，判決如主文。
中    華    民    國   100    年    4     月    26    日
                  刑事第四庭法  官  陳雪玉
以上正本證明與原本無異。
如不服本判決應於收受送達後十日內向本院提出上訴書狀，並應
敘述具體理由；其未敘述上述理由者，應於上訴期間屆滿後二十
日內向本院補提理由書(均須按他造當事人之人數附繕本)「切勿
逕送上級法院」。
                            書記官  陳建宇
中    華    民    國   100    年    4     月    26    日
附錄本案論罪科刑法條：
中華民國刑法第309條
（公然侮辱罪）
公然侮辱人者，處拘役或3百元以下罰金。
以強暴犯前項之罪者，處1年以下有期徒刑、拘役或5百元以下罰
金。